【裁判字號】    99,抗,1315
【裁判日期】    991013
【裁判案由】    假扣押
【裁判全文】
臺灣高等法院民事裁定                  99年度抗字第1315號
抗  告  人  台灣仁德資產管理股份有限公司
法定代理人  黃杲傑
上列抗告人因與相對人葉慧玉間假扣押事件，對於中華民國99年
6月9日臺灣臺北地方法院99年度裁全字第1863號所為裁定提起抗
告，本院裁定如下：
    主  文
抗告駁回。
抗告訴訟費用由抗告人負擔。
    理  由
一、按債權人就金錢請求或得易為金錢請求之請求，欲保全強制
    執行，得聲請假扣押；請求及假扣押之原因，應釋明之；前
    項釋明如有不足，而債權人陳明願供擔保或法院認為適當者
    ，法院得定相當之擔保，命供擔保後為假扣押，民事訴訟法
    第522條第1項、第526條第1項、第2項分別定有明文。所謂
    假扣押之原因，依民事訴訟法第523條規定，係指日後有不
    能強制執行或甚難執行之虞、或應在外國為強制執行之情形
    ，如債務人浪費財產，增加負擔，或就其財產為不利益之處
    分，將成為無資力之狀態，或將移住遠地、逃匿無蹤、隱匿
    財產等情形。
二、相對人於原法院聲請意旨略以：抗告人於民國97年8月間，
    因向第三人洪棋岳購買土地之價金新台幣(下同)3,500萬元
    籌措無著，乃與實際投資人洪信泰共同向伊借貸同額款項。
    詎伊催告抗告人還款，抗告人竟否認雙方借貸關係，嗣其及
    洪信泰於98年6月16日與第三人李柏漢簽立協議書，同意處
    分其所有福田妙國紀念館地上第4層予李柏漢以償還洪信泰
    積欠李柏漢之1億8,000萬元債務，並於99年1月5日簽立權利
    確認書予李柏漢，確認「李柏漢有福田妙國紀念館地上第4
    層之永久使用權」，而為他人債務處分自己所有重大資產之
    浪費財產行為；抗告人近日又頻更換負責人，同時並將公司
    主要資產即以4億5,000萬元價金購入之福田妙國生命紀念館
    第5層，面積2066.92平方公尺建物及坐落基地，於99年1月2
    2日以對價1,000萬元移轉登記予聖光事業股份有限公司（下
    稱聖光公司），以顯不利於抗告人之條件處分重大資產，足
    認抗告人有日後不能強制執行及甚難執行之虞，爰聲請就抗
    告人之財產於3,50 0萬元之範圍內予以假扣押，如釋明尚有
    足，願供擔保以代釋明等語。
三、經查，本件相對人於其請求之原因即借款債權，業據提出支
    票簽收收據、通知匯款之信函、台灣銀行支票類存款戶對帳
    單、抗告人公司資產負債表、存證信函等件影本以為釋明（
    見原法院卷第5至13頁）；而就假扣押之原因，相對人主張
    ：抗告人與第三人李柏漢簽立協議書，同意處分抗告人所有
    福田妙國紀念館地上第4層予李柏漢，以清償洪信泰積欠李
    柏漢之1億8,000萬元債務，顯有為他人債務處分自己所有重
    大資產之浪費財產行為；近日又頻更換負責人，同時並將公
    司主要資產即以4億5,000萬元購入之福田妙國紀念館地上第
    5層，由聖光公司給付1,000萬元簽約金，而將該不動產移轉
    登記予聖光公司，顯有賤售資產以脫產，致有日後不能強制
    執行及甚難執行之虞等情，亦據提出協議書、權利確認書、
    仁德公司變更登記資料、不動產買賣契約書、合作契約書等
    （見原法院卷第14至25頁）以釋明。抗告意旨雖謂：抗告人
    係因與洪信泰就福田妙國紀念館地上第4層部分有隱名合夥
    關係存在，故同意處分該不動產之使用權，以清償洪信泰積
    欠李柏漢之1億8,000萬元債務，非以伊所有之資產代第三人
    處理債務；伊與聖光公司於99年1月22日簽訂合作契約書，
    以福田妙國紀念館地上第5層與聖光公司合作，對價為1億9,
    000萬元及銷售金額之10%，並非以1,000萬元之賤價出售；
    且伊目前資本額已達2億4,000萬元，名下資產除前述福田妙
    國紀念館產權外，尚有台北縣萬里鄉○○里○○段圓潭子小
    段270、270-7、270-1、270-2、270-3地號土地、同段加投
    小段128-8地號土地及其上建號21號建物等不動產，全部資
    產價值已超過相對人所主張之債權3,500萬元，並無日後不
    能或甚難執行之虞云云。惟查，姑不論洪信泰與抗告人間是
    否有隱名合夥關係存在，係屬實體事項，已非保全程序法院
    所得審酌。又抗告人與聖光公司簽訂之合作契約，固約定聖
    光公司除於契約簽立時須給付1,000萬元之簽約金外，另應
    將銷售總金額10%交付抗告人，並於所有權移轉登記後交付1
    億8,000萬元價金，惟依相對人所提聖光公司之基本資料查
    詢（見本院卷第58頁），聖光公司資本額僅2,900萬元，其
    是否有資力支付1億8,000萬元價金，已有疑義，且聖光公司
    與抗告人法定代理人均為黃杲傑，而抗告人又經台北縣政府
    勒令停業（見原法院卷第26頁），不得經營福田妙國紀念館
    ，則抗告人將其以4億5,000萬元購入之福田妙國紀念館地上
    第5層，移轉登記與法定代理人同為黃杲傑且資本額與應付
    價金差距甚大之聖光公司，堪認係以不利於抗告人之條件將
    其所有不動產移轉登記予聖光公司，而有賤售資產以脫產之
    虞。另關於抗告人名下資產，抗告人主張其除前述福田妙國
    紀念館產權外，尚有台北縣萬里鄉○○里○○段圓潭子小段
    270、270-7、270-1、270-2、270-3地號土地、同段加投小
    段128-8地號土地及其上建號21號建物等不動產，惟依抗告
    提出之上開土地及建物謄本所示（見本院卷第36至45頁），
    尚無法逕予審核該不動產全部價值若干，遑論其中部分土地
    及建物已設定高額抵押權予第三人，則上開不動產於清償抵
    押債務後之殘值，是否仍足清償相對人本件所主張之債權3,
    500萬元，亦有疑義，是抗告人主張其所有全部資產價值已
    超過相對人本件所主張之債權云云，亦難採取。至於抗告人
    與相對人爭執系爭3,500萬元借款債權是否存在乙節，核屬
    實體事項之爭執，非本件假扣押保全程序所得審究之事項，
    併此敘明。綜上所述，本件相對人聲請假扣押，就其請求及
    假扣押之原因即抗告人有為他人債務處分自己所有重大資產
    之浪費財產行為，並將公司主要資產以顯不利於抗告人之條
    件移轉登記予第三人，致有日後不能強制執行及甚難執行之
    虞等情，已盡釋明之責，揆諸首揭說明，相對人聲請對抗告
    人之財產於債權範圍內予以假扣押，為有理由；縱釋明尚有
    不足，然相對人既陳明願供擔保，以補釋明，原法院定相當
    之擔保，命供擔保後為假扣押，核無不合。抗告意旨指摘原
    裁定不當，求予廢棄，為無理由，應予駁回，爰裁定如主文
    。
中    華    民    國    99    年    10    月    13    日
                  民事第十庭
                      審判長法  官  鄭雅萍
                            法  官  劉坤典
                            法  官  徐福晉
正本係照原本作成。
本裁定除以適用法規顯有錯誤為理由外，不得再抗告。如提起再
抗告，應於收受後10日內委任律師為代理人向本院提出再抗告狀
。並繳納再抗告費新台幣１千元。
中    華    民    國    99    年    10    月    14    日
                            書記官  秦仲芳

司法院資訊處製作；財團法人民間司法改革基金會備份。
